臺灣臺北地方法院民事判決　九十一度訴字第五八○四號
　　原　　　告　乙○○
　　訴訟代理人　林衍鋒律師
　　被　　　告　甲○○
右當事人間請求給付違約金事件，本院判決如左：
    主    文
被告應給付原告新臺幣肆佰拾伍萬元整，並自民國九十一年十一月二十日起至清償
日止，按週年利率百分之五計算之利息。
訴訟費用由被告負擔。
本判決第一項於原告以新台幣壹佰肆拾伍萬元為被告供擔保後，得假執行。
    事    實
甲、原告方面：
壹、聲明：除假執行擔保金額外，如主文所示。
貳、陳述略稱：
一、緣原告與被告曾於九十年八月八日簽訂有合夥契約書，其中，約定「甲方出資新
    台幣（下同）三百五十萬元，乙方出資二百五十萬元，藉以共同投資興建房屋」
    、「甲乙雙方中之一方，因無法籌集現金而以遠期票據代現金交付者，如一部或
    全部票款屆期不能兌現時，除應賠償他方所受之損害外，更應依不能兌現票款之
    二倍給付他方，作為懲罰性違約金」云云，旋被告將發票人紅美建設股份有限公
    司，票面金額一百四十五萬元，發票日九十年九月十四日之支票乙紙交付原告，
    並在前揭支票背蓋章背書，以代合夥出資之給付，殊料，原告屆期提示，不獲兌
    現，是原告於九十年十月十八日將前揭支票交還被告，便宜被告處理善後事宜，
    惟被告迄今既未簽發任何書據與原告，更未賠償原告所有損失，為此，原告曾於
    九十年十一月十五日委請林衍鋒律師以九十廣鋒律字第９０１１１５號律師函限
    期催告被告賠償一百四十五萬元之損失，並給付二百九十萬元之懲罰性違約金，
    詎被告仍置不理，是原告不得已提出本件訴訟。
二、按當事人得約定債務人於債務不履行時，應支付違約金。違約金，除當事人另有
    訂定外，視為因不履行而生損害之賠償總額，其約定如債務人不於適當時期或不
    依適當方法履行債務時，即須支付違約金者，債權人除得請求履行債務外，違約
    金視為因不於適當時期或不依適當方法履行債務所生損害之賠償總額，民法第二
    百五十條第一項、第二項分別定有明文。經查被告既與原告約定「甲乙雙方中之
    一方，因無法籌集現金而以遠期票據代現金交付者，如一部或全部票款屆期不能
    兌現時，除應賠償他方所受之損害外，更應依不能兌現票款之二倍給付他方，作
    為懲罰性違約金」云云，卻將發票人紅美建設股份有限公司，票面金額一百四十
    五萬元，發票日九十年九月十四日之遠期支票乙紙交付原告，以代合夥出資之給
    付，事經屆期提示而不獲兌現，已如前述，依上規定，原告自得請求被告給付一
    百四十五萬元以履行兩造間前揭合夥契約之出資債務，暨給付二倍退票金額一百
    四十五萬元之二百九十萬元以符合懲罰性違約金之約定。
三、原告之所以與被告約定有「甲乙雙方中之一方，因無法籌集現金而以遠期票據代
    現金交付者，如一部或全部票款屆期不能兌現時，除應賠償他方所受之損害外，
    更應依不能兌現票款之二倍給付他方，作為懲罰性違約金」云云，實乃原告與被
    告合夥出資以買賣土地，並興建房屋以營利，因原告為土地買賣契約之買受人，
    負有給付價金二千二百九十八萬四千二百元之契約義務，本須相當現金，始能應
    急，倘兩造中之一方交付遠期支票以代合夥出資之現金給付，卻屆期不獲兌現，
    恐原告須擔負債務不履行之賠償責任，甚至，前揭土地買賣價金二千二百九十八
    萬四千二百元中之一千三百萬元，乃原告向華南商業銀行頭份分行借貸所得，倘
    兩造中之一方交付遠期支票以代合夥出資之現金給付，卻屆期不獲兌現，恐原告
    前所提供之擔保品將遭強制執行，原告不僅銀行債信受有嚴重損害，更必須賠償
    所有損失，是原告與被告約定「依不能兌現票款之二倍給付他方，作為懲罰性違
    約金」云云，洵屬相當，依上規定暨判例意旨，被告將發票人紅美建設股份有限
    公司，票面金額一百四十五萬元，發票日九十年九月十四日之遠期支票乙紙交付
    原告，以代合夥出資之現金給付，事經屆期提示而不獲兌現，更迄今猶未給付分
    文，是原告自付請求被告給付二倍退票金額一百四十五萬元之懲罰性違約金二百
    九十萬元。
參、證據：提出合夥契約書、支票及退票理由單影本、律師函、戶籍謄本等件為證。
乙、被告方面：
  被告未於言詞辯論期日到場，亦未提出書狀作何聲明或陳述。
    理    由
甲、程序方面：
  本件被告甲○○未於言詞辯論期日到場，無民事訴訟法第三百八十六條所列各款情
  形，依原告之聲請，由其一造辯論而為判決。
乙、得心證之理由：
一、原告起訴主張兩造曾於九十年八月八日簽訂有合夥契約書，其中，約定「甲方出
    資新台幣三百五十萬元，乙方出資二百五十萬元，藉以共同投資興建房屋」、「
    甲乙雙方中之一方，因無法籌集現金而以遠期票據代現金交付者，如一部或全部
    票款屆期不能兌現時，除應賠償他方所受之損害外，更應依不能兌現票款之二倍
    給付他方，作為懲罰性違約金」，旋被告將發票人紅美建設股份有限公司，票面
    金額一百四十五萬元，發票日九十年九月十四日之支票乙紙交付原告，並在前揭
    支票背蓋章背書，以代合夥出資之給付，原告屆期提示不獲兌現，是原告於九十
    年十月十八日將前揭支票交還被告，便宜被告處理善後事宜，惟被告迄今既未簽
    發任何書據與原告，更未賠償原告所有損失，爰依兩造契約請求被告賠償原告出
    資之損害，及給付票面金額二倍之違約金，並加計自起訴狀繕本送達翌日起至清
    償日止按年息百分之五計算之利息。
二、原告主張之上開事實，業據其提出合夥契約書、支票及退票理由單影本、律師函
    、戶籍謄本等件為證，核屬相符，被告則未到庭或提出書狀答辯以供斟酌，應認
    原告之主張為真實。
三、經查，兩造合夥契約第一條係約定「甲乙雙方中之一方，因無法籌集現金而以遠
    期票據代現金交付者，如一部或全部票款屆期不能兌現時，除應賠償他方所受之
    損害外，更應依不能兌現票款之二倍給付他方，作為懲罰性違約金」，此有合夥
    契約書一份在卷可稽，被告既以發票人紅美建設股份有限公司，票面金額為一百
    四十五萬元之支票交付予原告，代合夥出資之給付，而系爭支票屆其提示復因存
    款不足而退票，此有支票及退票理由單影本在卷可稽，揆諸前開約定，原告自得
    依約請求被告賠償相當於原告出資額之損害，並加計二倍票款之懲罰性違約金，
    合計四百三十五萬元，此約定既係經兩造合意而訂定，被告亦未舉證證明其約定
    之違約金有何過高之情事，從而，原告依約請求被告給付四百三十五萬元，並加
    計自起訴狀繕本送達翌日即九十一年十一月二十日起至清償日止，按年息百分之
    五計算之利息，即屬有據，應予准許。
四、原告陳明願供擔保以代釋明聲請宣告假執行，核無不合，爰酌定相當擔保金額，
    准予宣告假執行。
五、因本案事證已臻明確，其餘主張陳述及所提之證據，均毋庸再予審酌，附此敘明
    。
六、據上論結：原告之訴為有理由，並依民事訴訟法第三百八十五條第一項前段、第
　　七十八條、第三百九十條第二項，判決如主文。
中　　　華　　　民　　　國　　九十一　　年　　 十二　　 月　　二十三　　日
                                    民事第六庭法      官　陳怡雯
右為正本係照原本作成
如對本判決上訴，須於判決送達後廿日內向本院提出上訴狀
中　　　華　　　民　　　國　　九十一　　年　　 十二　　 月　　二十六　　日
　　　　　　　　　　　　　　　　　　　　　　　法院書記官　謝梅琴
